【裁判字號】    99,交聲,1188
【裁判日期】    990527
【裁判案由】    交管條例聲異
【裁判全文】
臺灣板橋地方法院交通事件裁定        99年度交聲字第1188號
原處分機關  臺北市交通事件裁決所
異  議  人
即受處分人  甲○○
上列異議人即受處分人因違反道路交通管理處罰條例案件，對於
臺北市交通事件裁決所於民國99年5 月5 日所為之處分（原處分
案號：北市裁罰字第裁22-AEX262884號），聲明異議，本院裁定
如下：
    主    文
原處分關於罰鍰超過新臺幣壹萬伍仟元部分撤銷。
上開撤銷部分不罰。
其他異議駁回。
    理    由
一、原處分意旨略以：異議人即受處分人甲○○前於民國97年12
    月24日17時51分許，駕駛車號J6J-211 號重機車，行經臺北
    市○○○路時，有「駕駛人酒精濃度超過規定標準（0.55
    mg/L以上）」之違規，經警當場製單舉發，乃依道路交通管
    理處罰條例第35條第1 項第1 款、第24條第1 項第2 款規定
    ，裁處罰鍰新臺幣（下同）45,000元、吊扣駕駛執照12個月
    ，並施以道安講習。
二、異議意旨略以：異議人於上揭時、地因酒後駕車事件，業經
    臺灣士林地方法院檢察署（下稱士林地檢署）為緩起訴處分
    ，並經該署命異議人向財團法人臺灣更生保護會士林分會支
    付30,000元，異議人業於98年4 月8 日繳付，基於一事不二
    罰之規定，原處分機關不應再為罰鍰裁，爰聲明異議。
三、按汽車駕駛人，駕駛汽車經測試檢定，酒精濃度超過規定標
    準者者，處15,000元以上60,000元以下罰鍰，並當場移置保
    管其車輛及吊扣其駕駛執照1 年，道路交通管理處罰條例第
    35條第1 項第1 款雖有明文。然：
  (一)行政罰法第26條第1 項前段已明定：一行為同時觸犯刑事法
    律及違反行政法上義務規定者，依刑事法律處罰之。亦即在
    處罰目的、方式相同時，若依刑事法律處罰足以資警惕時，
    即無為一事二罰再處以行政罰之必要。
  (二)又刑事訴訟法第253 條之1 所指之緩起訴處分，其中檢察官
    命被告為金錢給付部分，並得為民事強制執行名義，而具有
    強制性、懲罰性；雖不若易科罰金係以支付金錢作為自由刑
    之替代，惟經由緩起訴處分條件之履行，可使其免於遭檢察
    官起訴，仍具有替代刑罰之效果，且實質上有一定金額之支
    付，而屬「實質之刑事法律處罰」，自應有行政罰法第26條
    第1 項「一事不二罰」規定之適用。此由同法第2 項未將緩
    起訴處分與不起訴處分等同列，益見緩起訴處分有同法第1
    項規定之適用。
  (三)惟94年12月28日修正公佈，並自95年7 月1 日施行之道路交
    通管理處罰條例第35條第8 項規定：「……前項（指有酒精
    濃度超過規定標準而駕駛車輛等情形）汽車駕駛人，經裁判
    確定處以罰金低於本條例第92條第3 項所訂最低罰鍰基準規
    定者，應依本條例裁決繳納不足最低罰鍰之部分。」，依其
    性質，係屬94年2 月5 日公佈，並自95年2 月5 日施行之行
    政罰法第26條第1 項之特別規定。從而，緩起訴所履行之金
    錢給付不足道路交通管理事件統一裁罰基準表最低裁罰基準
    時，原處分機關就不足金額部分，仍得加以裁罰。
四、經查：
  (一)異議人有於前述時地，酒後駕駛上開重機車，經警檢測呼氣
    酒精濃度達0.61mg/L，原處分機關乃裁處罰鍰45,000元之事
    實，有臺北市政府警察局舉發違反道路交通管理事件通知單
    、士林地檢署檢察官98年度偵字第1885號緩起訴處分書各1
    份附卷可稽。
  (二)異議人因上開酒駕案件，業經士林地檢署檢察官於98年2 月
    13日以98年度偵字第1885號為期間1 年、於緩起訴處分確定
    後3 個月內向財團法人臺灣更生保護會士林分會支付30,000
    元、參加「預防再犯暨保護被害人法治教育系列」課程2 小
    時之緩起訴處分，並於98年3 月18日確定，且異議人已於98
    年4 月8 日支付30,000元予財團法人臺灣更生保護會士林分
    會，嗣該緩起訴期間於99年3 月17日屆滿未經撤銷等情，有
    該緩起訴處分書、高等法院檢察署98年度上職議字第3100號
    處分書、執行緩起訴處分命令通知書、郵局跨行匯款申請書
    各1 份在卷可稽，堪以認定。
  (三)則依前開三部分之說明，異議人所受緩起訴之處分，實質上
    係該當行政罰法第26條第1 項所定之「刑事法律處罰」，而
    有「一事不二罰」規定之適用；是原處分機關僅得就不足「
    道路交通管理事件統一裁罰基準表所訂最低裁罰基準」（本
    件係酒後駕駛重機車故為「45,000元」）部分加以裁罰；即
    15,000元部分之裁罰係屬適法（45,000-30,000 ＝15,000）
    ，而超過15,000元部分即有未洽。
  (四)再者，原處分機關對異議人上開酒後駕車之違規行為，施以
    其他種類行政罰部分，除援引道路交通管理處罰條例第35條
    第1 項第1 款之規定，吊扣駕駛執照12個月外，並依同條例
    第24條第1 項第2 款之規定，施以道路交通安全講習，均未
    違反行政罰法第26條第1 項之規定，是關於此部分之異議，
    核無理由，應予駁回。
五、綜上所述，原處分裁處之罰鍰超過15,000元部分，容有未洽
    ，自應由本院撤銷該部分，改諭知不罰，以資適法。至於罰
    鍰未超過15,000元及吊扣駕照、道安講習部分，異議並無理
    由，應予駁回。
六、據上論斷，應依道路交通案件處理辦法第19條、第20條前段
    ，裁定如主文。
中    華    民    國    99    年    5     月    27    日
                  交通法庭  法  官  洪珮婷
以上正本證明與原本無異。
如不服本裁定應於送達後5 日內向本院提出抗告狀。
                            書記官  陳永訓
中    華    民    國    99    年    5     月    27    日

司法院資訊處製作；財團法人民間司法改革基金會備份。
